臺灣橋頭地方法院民事裁定
109年度消債更字第74號
聲請人即債  楊淑宜即楊雯涵
務人                
0000000000000000

0000000000000000

0000000000000000

0000000000000000

上列當事人因消費者債務清理事件聲請更生，本院裁定如下：
    主  文
聲請人楊淑宜即楊雯涵自民國一百零九年九月十七日下午四時起
開始更生程序。
命司法事務官進行本件更生程序。
    理  由
一、聲請意旨略以：聲請人即債務人楊淑宜即楊雯涵前向金融機
    構辦理消費借貸、信用卡契約等，致積欠無擔保債務計新臺
    幣（下同）4,768,033元，因無法清償債務，於民國95年8月
    間曾依中華民國銀行公會會員辦理消費金融案件無擔保債務
    協商機制請求共同協商債務方案，而向當時最大債權銀行聯
    邦商業銀行股份有限公司（下稱聯邦銀行）申請協商，而與
    各債權銀行達成分期還款協議，同意自95年9月起分120期，
    於每月10日繳款12,293元，以各債權銀行債權金額比例清償
    各項債務至全部清償為止，惟聲請人當時收入扣除必要支出
    後無法支應上開協商款遂未繳款即毀諾，實乃不可歸責於聲
    請人之事由所致，嗣於108年11月間向本院聲請與債權金融
    機構協商債務清償方案，惟因債權金額過高致調解不成立；
    因聲請人有不能清償債務或有不能清償之虞，復未經法院裁
    定開始清算程序或宣告破產，爰依法聲請准予裁定更生等語
    。
二、按「債務人不能清償債務或有不能清償之虞者，得依本條例
    所定更生或清算程序，清理其債務。」、「債務人對於金融
    機構負債務者，在聲請更生或清算前，應向最大債權金融機
    構請求協商債務清償方案，或向其住、居所地之法院或鄉、
    鎮、市、區調解委員會聲請債務清理之調解；且協商或調解
    成立者，債務人不得聲請更生或清算。但因不可歸責於己之
    事由，致履行有困難者，不在此限。」消費者債務清理條例
    第 3條、第151 條第7 項分別定有明文。所謂「不可歸責於
    己之事由」，原則上係指客觀上聲請人有收支狀況之變動，
    諸如物價上漲、家屬患病等導致支出增加，或因意外、病痛
    無法工作、僱用之公司倒閉或裁員、減薪等以致收入減少等
    情；又縱使財產及收支狀況無甚變動，但因協商時居於劣勢
    ，未能實質協議，僅為爭取利息減少及分期清償之些許優惠
    ，勉予允諾，惟其財產及收入客觀上存有難以如期履行之情
    形，亦應認該當。債務人雖因不可歸責之原因致不能履行協
    商條件，仍應符合「不能清償或有不能清償之虞」法定要件
    ，亦即應綜合債務人之財產、信用、收支與其所負全部債務
    等狀況，評估其是否仍有償債能力，或即使仍得勉力清償，
    但是否因年紀已長、身罹疾患、工作條件不佳或其他相類似
    之因素，可預期足以影響日後基本生活之維持，而有不能清
    償之虞等情，為其判斷之準據。
三、經查：
  ㈠聲請人前向各金融機構辦理消費借貸、信用卡契約等，致現
    至少積欠無擔保債務4,768,033元，前即已因無法清償債務
    ，依中華民國銀行公會會員辦理消費金融案件無擔保債務協
    商機制請求共同協商債務方案，向最大債權金融機構聯邦銀
    行申請協商，而與各債權銀行達成最終分期還款協議，同意
    自95年9月起分120期，於每月10日繳款12,293元，依各債權
    銀行債權金額比例清償各項債務至全部清償為止，聲請人未
    繳納即毀諾，嗣向本院聲請消費者債務清理調解，惟因債權
    金額過高而於108年12月19日調解不成立等情，有108年11月
    12日前置調解聲請狀所附債權人清冊、財團法人金融聯合徵
    信中心前置協商專用債權人清冊、信用報告、調解筆錄、前
    置調解債權表等件在卷可稽。經核聲請人毀諾時勞工保險投
    保薪資為13,500元，有勞工保險被保險人投保資料表在卷可
    考，是以此收入依據所示每月投保薪資13,500元，扣除以衛
    福部社會司所公告高雄市95年度最低生活費標準10,072元計
    算之個人必要生活費後，僅餘3,428元，尚無法負擔每月12,
    293元之還款金額，難以期待聲請人依約履行，應屬不可歸
    責於聲請人之事由致不能履約，並無違常。是聲請人所稱確
    有不可歸責於己之事由，致不能履行原協商條件，揆諸前開
    論述，自應屬不可歸責於己之事由，是聲請人主張其於與債
    權銀行達成前開協商結論後，已因不可歸責於己之事由致履
    行顯有重大困難，尚屬可信。
  ㈡聲請人現任職於太和電訊有限公司，自陳每月薪資23,100元
    ，依109年1月至109年2月之薪資袋所示每月薪資為23,800元
    ，而其現未投保勞工保險，名下僅有三商美邦人壽保險解約
    金20,611元、國泰人壽保險解約金46,994元，106至108年度
    未有申報所得等情，有財產及收入狀況說明書、綜合所得稅
    各類所得資料清單暨國稅局財產歸屬資料清單、勞工保險投
    保資料表、收入切結書、109年4月6日更生聲請狀所附在職
    證明、薪資袋、三商美邦人壽保險股份有限公司109年5月23
    日三法字第647號函、國泰人壽保險股份有限公司109年6月4
    日國壽字第1090060173號函、本院稅務電子閘門財產所得調
    件明細表等件附卷可證。則查無聲請人有其他收入來源，佐
    以聲請人已提供客觀上非不可採信之收入證明，則以薪資袋
    所示薪資23,800元作為核算其現在償債能力之基礎，尚能反
    映真實收入狀況。
  ㈢至支出部分，聲請人主張需扶養母親，支出扶養費3,930元。
    按直系血親相互間，互負扶養之義務，民法第1114條第1 款
    定有明文。查聲請人母親楊鄭○○，其106至108年度未有申報
    所得及財產等情，有戶籍謄本、綜合所得稅各類所得資料清
    單暨國稅局財產歸屬資料清單、本院稅務電子閘門財產所得
    調件明細表等附卷可證。扶養費用部分，依消債條例第64條
    之2第1、2項，並參照消民法第1118、1119條規定，其負扶
    養義務之程度，亦應考量其目前身負債務之窘境，所負擔之
    扶養義務能力，自非比一般，在無其他更為詳實之資料可供
    佐證之情形下，故本院認定以109年度高雄市最低生活費標
    準之1.2倍15,719元為標準，則與3名手足分擔母親扶養費後
    ，聲請人每月應支出母親扶養費應以3,930元為度（計算式
    ：15,719÷4＝3,930），聲請人就此主張支出3,930元，應認
    可採。至聲請人個人日常生活必要費用部分，審酌聲請人負
    債之現況，基於社會經濟活動之互賴及誠信，該日常生活所
    需費用，自應節制開支，不得有超越一般人最低生活標準之
    享受，否則反失衡平，本院依消債條例第64條之2第1項，參
    酌衛福部社會司所公告歷年最低生活費標準，109年度高雄
    市最低生活費標準13,099元之1.2倍為15,719元，則聲請人
    每月最低生活費除有特殊情形並有證據證明者外，自宜以此
    為度，始得認係必要支出。然聲請人主張每月個人必要生活
    費為17,249元，尚高於上開標準且未釋明其有較高支出之必
    要性，本院認應以上開標準15,719元列計，較為可採。
  ㈣綜上所述，以聲請人現每月所得23,800元為其償債能力基準
    ，扣除其每月個人之必要生活費用15,719元、扶養費3,930
    元後餘4,151元，而聲請人目前負債總額為4,768,033元，扣
    除保險解約金67,605元後，債務餘額為4,700,428元，以上
    開餘額按月攤還結果，約94年餘期間始能清償完畢，堪認聲
    請人確有不能清償債務或有不能清償之虞之情事。從而，聲
    請人主張已不能清償債務，聲請本院准予更生，依所舉事證
    及本院調查結果，即無不合。
四、末按「法院開始更生程序之裁定，應載明其年、月、日、時
    ，並即時發生效力。」、「法院裁定開始更生或清算程序後
    ，得命司法事務官進行更生或清算程序，必要時得選任律師
    、會計師或其他適當之自然人或法人一人為監督人或管理人
    。」消費者債務清理條例第45條第1 項、第16條第1 項分別
    定有明文。本件聲請人其目前收入及財產狀況，不能履行債
    務，依聲請人其目前收入及財產狀況，未償之債務亦屬不能
    清償，有如上述。此外，復查無聲請人有消費者債務清理條
    例第46條各款所定駁回更生聲請等事由，從而，聲請人聲請
    更生，洵屬有據，應予准許，爰命司法事務官進行本件更生
    程序。
五、依消費者債務清理條例第11條第1 項、第45條第1 項、第16
    條第1 項，裁定如主文。
中　　華　　民　　國　 109　　年　　9 　　月　　17　　日
              　　        民事庭　法　官　李姝蒓
以上正本係照原本作成。
本裁定已於109年9月17日下午4 時公告。
本裁定不得抗告。
中　　華　　民　　國　 109　　年　　9 　　月　　17　　日
  　                              書記官　郭南宏